臺灣臺北地方法院民事裁定
111年度補字第2516號
原      告  蔡素英  
被      告  陳婉婷  
            陳樣    

            陳來    
            陳福    
            陳龍    
上列當事人間請求代位分割共有物事件，本院裁定如下：
    主  文
一、本件訴訟標的價額核定為新臺幣壹拾伍萬參仟肆佰陸拾貳元
    。
二、原告應於本裁定送達後五日內，補繳第一審裁判費新臺幣壹
    仟陸佰陸拾元，如未依期補正，即駁回原告之訴。
    理  由
一、按原告之訴有起訴不合程式或不備其他要件之情形者，依其
    情形可以補正經審判長定期間命其補正而不補正者，法院應
    以裁定駁回之，民事訴訟法第249條第1項定有明文。又按訴
    訟標的之價額，由法院核定。核定訴訟標的之價額，以起訴
    時之交易價額為準；無交易價額者，以原告就訴訟標的所有
    之利益為準，民事訴訟法第77條之1第1、2項定有明文。法
    院核定訴訟標的之價額，應以原告起訴主張之原因事實為核
    計依據。依同法第77條之11規定，分割共有物涉訟，以原告
    因分割所受利益之價額為準。再民法第1164條所定之遺產分
    割，既係以遺產為一體，整個的為分割，並非以遺產中各個
    財產之分割為對象，則於分割遺產之訴，其訴訟標的價額及
    上訴利益額自應依全部遺產於起訴時之總價額，按原告所占
    應繼分比例定之（最高法院104年度台抗字第787號裁定要旨
    參照）。另代位權僅為債權人對於債務人與第三人間之權利
    義務關係，非構成訴訟標的之事項，是計算其訴訟標的價額
    ，應就債務人與第三人間之權利義務關係定之（最高法院93
    年度台抗字第696號裁定要旨參照）。
二、查本件原告起訴主張代位債務人陳麗珍請求分割被告等5人
    與陳麗珍共有之如附表一所示之遺產，依上開裁定意旨，其
    訴訟標的價額應以：於本件起訴時，針對附表一所示之遺產
    價額，按陳麗珍所占應繼分比例定之。依原告所提附表一所
    示之遺產之土地登記謄本所載公告現值及面積計算，附表一
    編號1至6遺產總價額為新臺幣（下同）246萬7,960元、編號
    7遺產價額為9萬8,120元，陳麗珍占附表一編號1至6遺產應
    繼分比例為「與被告陳婉婷公同共有9分之1」、占附表一編
    號7遺產應繼分比例為「與被告陳婉婷公同共有3分之1」，
    據此計算，本件訴訟標的價額應核定為15萬3,462元（計算
    式：〈246萬7,960元×1/9÷2〉＋〈9萬8,120元×1/3÷2〉＝15萬3,46
    2元，元以下四捨五入），應徵第一審裁判費1,660元，未據
    原告繳納，爰命原告應於本裁定送達後5日內如數補繳到院
    ，如未依期補正，則駁回原告本件之訴。
三、爰裁定如主文。　　
中　　華　　民　　國　　111 　年　　11　　月　　21　　日
                  民事第二庭  法　官　林伊倫
以上正本係照原本作成。
如不服本裁定關於核定訴訟標的價額部分，應於送達後十日內向
本院提出抗告狀，並繳納抗告費新臺幣一千元；其餘關於命補繳
裁判費部分，不得抗告。　
中　　華　　民　　國　　111 　年　　11　　月　　21　　日
                              書記官　黃品蓉